臺灣高等法院臺南分院刑事裁定
110年度聲字第791號
聲明異議人
即 受 刑人  張一富




上列聲明異議人即受刑人因聲明異議案件，對臺灣雲林地方檢察
署檢察官執行之指揮（110年度執更字第342號）聲明異議，本院
裁定如下：
    主  文
聲明異議駁回。
    理  由
一、聲明異議意旨略以：聲明異議人即受刑人（下稱受刑人）張
    一富因涉多起毒品案件，先後經判決確定，其中本院109年
    度上訴字第673號判決確定後，合於數罪併罰重定應執行刑
    ，由臺灣雲林地方檢察署（下稱雲林地檢署）核示受刑人辦
    理定應執行刑，受刑人明確勾選「同意」，檢察官誤認受刑
    人具狀補呈之108年度執字第454號刑事裁定，非本案最後事
    實審轄區之檢察官，未准許受刑人重定應執行刑，損及受刑
    人權益，有指揮執行不當之違失。受刑人所犯最高主刑為8
    年有期徒刑，均符合數罪併罰之要件，應透過定應執行刑之
    程序，採限制加重原則，妥適裁量。罪無可赦的刑事殺人、
    強盜、擄人、虐童等重大刑案，絕大多數終以獲判15年上下
    不等之刑期，然受刑人涉犯毒品罪行，於社會觀感各項層面
    ，顯難與殺人、強盜、擄人勒贖、虐童等傷害程度可堪比擬
    ，因此應更定執行刑，採連續犯概括犯意客觀認定作為裁量
    參據，以免有失公允。請重新裁量，擇最高主刑8年有期徒
    刑作為基準，選擇能使受刑人復歸社會生活之刑罰方法，酌
    定較低之應執行刑。受刑人正值青壯，倘若定21年過重刑度
    ，將使受刑人更生絕望，致使人格遭過度壓抑，反省過去犯
    行可能隨長期刑之執行等比例的大幅下跌，待假釋或執行期
    滿，對社會的警示、教化，亦無功效。受刑人僅○○學歷，不
    諳法律，辨別能力薄弱，若長期置受刑人聚居處所，耳濡目
    染，惡習日積，善行日泯，改善之效未宏，弊害已生。受刑
    人高齡父親罹患○○○已近40年，長年需人打理生活，又併發○
    ○、○○等疾病，日前家人轉告病況危急。請重新妥適裁量最
    終具體刑罰，體察法律恤刑目的，寬減較為輕度之刑，以勵
    受刑人自新，回歸社會等語（其餘聲請意旨詳如附件）。
二、按受刑人或其法定代理人或配偶，以檢察官執行之指揮為不
    當者，得向諭知該裁判之法院聲明異議，刑事訴訟法第484
    條定有明文。所謂「檢察官執行之指揮不當」，係指就執行
    之指揮違法或執行方法不當等情形而言。是此異議之對象，
    係檢察官之執行指揮行為，並非檢察官據以指揮執行之裁判
    。至於判決、裁定確定後，即生效力，檢察官如係依確定判
    決、裁定之內容而指揮執行，自難指其為違法。倘對法院所
    為之判決或裁定不服者，則應循上訴或抗告程序尋求救濟。
    如該法院之判決，已經確定，則應另行依再審或非常上訴程
    序，加以救濟，非得以聲明異議方式為之（最高法院109年
    度台抗字第1729號裁定參照）。倘受刑人並非針對檢察官執
    行之指揮認有不當，其所為聲明異議於程序上已難謂適法，
    法院自應以裁定駁回其異議(最高法院102年度台抗字第404
    號裁定參照）。又定應執行刑之實體裁判，於確定後即發生
    實質之確定力，而有一事不再理原則之適用；數罪併罰案件
    之實體裁判，除因增加經另案判決確定合於數罪併罰之其他
    犯罪，或原定應執行刑之數罪中有部分犯罪，因非常上訴、
    再審程序而經撤銷改判，或有赦免、減刑，更定其刑等情形
    ，致原裁判定刑之基礎已經變動，而有另定應執行刑之必要
    者外，法院應受原確定裁定實質確定力之拘束，不得就該確
    定裁定已定應執行刑之數罪，其全部或部分再行定其應執行
    之刑，否則即有違反一事不再理原則（最高法院105年度台
    抗字第121號、106年度台抗字第824號裁定參照）。
三、經查：受刑人前因持有第一級毒品2罪，經臺灣高雄地方法
    院（下稱高雄地院）105年度簡字第3967號判決分別判處有
    期徒刑3月、2月，並定應執行刑有期徒刑4月確定（甲案）
    ；因販賣第一級毒品9罪、轉讓第一級毒品2罪，經高雄地院
    106年度訴字第83號判決處有期徒刑8年、7年9月、7年8月 (
    2罪)、7年7月（4罪）、7年6月、7月（2罪），並定應執行
    刑有期徒刑11年確定（乙案）；因販賣第一級毒品9罪，經
    高雄地院106年度訴字第333號判決處有期徒刑7年10月（3罪
    ）、7年9月（6罪），並定應執行刑有期徒刑10年8月確定（
    丙案）；上開甲、乙、丙案所處之刑，嗣經高雄地院依臺灣
    高雄地方檢察署(下稱高雄地檢)檢察官之聲請，定應執行刑
    有期徒刑20年確定。然受刑人另犯持有第一級毒品純質淨重
    10公克以上，經臺灣雲林地方法院108年度訴字第515號判決
    處有期徒刑2年，檢察官不服上訴，本院109年度上訴字第67
    3號判決上訴駁回確定（丁案），因與前述甲、乙、丙案合
    於數罪併罰之要件，前經臺灣高等檢察署臺南檢察分署（下
    稱臺南高分檢）檢察官聲請本院定其應執行之刑，本院就上
    開甲、乙、丙、丁案所處之刑於109年12月17日以109年度聲
    字第1190號裁定定應執行刑有期徒刑21年，受刑人不服提起
    抗告，業經最高法院以110年2月24日110年度台抗字第213號
    裁定抗告駁回確定。以上有臺灣高等法院被告 (即受刑人）
    前案紀錄表，並經本院依職權調閱上開甲、乙、丙、丁案確
    定判決及本院109年度聲字第1190號歷審裁定核閱無訛。是
    受刑人所受甲、乙、丙、丁案所處罪刑（共計23罪），業經
    本院110年度聲字第1190號裁定應執行有期徒刑21年確定，
    要無疑義。且觀之本院上開裁定記載「考量受刑人所犯上開
    23罪各罪之犯罪時間、犯罪之同質性以及定應執行刑之限制
    加重原則，兼顧刑罰衡平之要求及矯正受刑人之目的」，所
    定應執行刑未違反刑法第51條第5款之外部界限，且已審酌
    法律規範本旨，刑罰邊際效應隨刑期遞減及行為人所生痛苦
    程度隨刑期而遞增，受刑人復歸社會之可能性等內部界限，
    賦予受刑人恤刑利益而達刑罰經濟之目的。
四、雲林地檢署依本院109年度聲字第1190號確定裁定分案110年
    度執更字第342號執行，依受刑人提出高雄地檢署110年度執
    更助岷字第96號執行指揮書（本院卷第21頁），高雄地檢署
    上開執行指揮書係受雲林地檢署囑託執行，所核發之執行指
    揮書係依本院109年度聲字第1190號確定裁定而為，參之前
    揭說明，難認有何違法或執行方法不當等情形。雲林地檢署
    檢察官據以指揮執行之本院109年度聲字第1190號定應執行
    刑裁定已發生實質確定力，非有非常上訴、再審程序而經撤
    銷改判，或有赦免、減刑，更定其刑等情形，致原裁判定刑
    之基礎已經變動，而有另定應執行刑之必要者外，法院、檢
    察官、受刑人均應受該應執行刑裁定實質確定力之拘束，不
    得就該確定裁定之全部或其中數罪再重行定其應執行之刑。
    受刑人聲請雲林地檢署檢察官重行聲請定應執行刑，該署檢
    察官以109年11月16日雲檢原木109執聲他836字第109903085
    6號函查覆受刑人，雖誤將執行案號誤繕為「臺灣高等法院
    高雄分院108年度執字第454號裁定」，所查覆定應執行刑裁
    定係「臺灣高等檢察署高雄分署檢察官提出聲請」，亦屬誤
    植，然本院109年度聲字第1190號定應執行刑裁定，係臺灣
    高等檢察署臺南檢察分署檢察官提出聲請，雲林地檢署確非
    最後事實審轄區之檢察署，且本院109年度聲字第1190號定
    應執行刑裁定因確定已發生實質確定力，基於一事不再理原
    則，亦無就已經定刑之案件，重新聲請定刑，因而否准受刑
    人重定應執行刑之聲請，核無違誤。又觀受刑人本件聲明異
    議意旨，係指摘本院上開裁定所定之應執行刑過重，請求重
    新定應執行刑，而非具體指摘本件執行檢察官有何積極執行
    指揮之違法，或其執行方法有何不當之處，顯與刑事訴訟法
    第484條聲明異議之要件不符，即屬於法無據。　　
五、綜上，雲林地檢署囑託高雄地檢署執行，係依本院109年度
    聲字第1190號確定裁定而為，並無違法或執行方法不當之情
    形。受刑人聲請雲林地檢署向本院聲請重定應執行刑，該署
    檢察官以該署非最後事實審轄區檢察署，且本院109年度聲
    字第1190號裁定已確定，基於一事不再理原則，亦無就已經
    定刑之案件，重新聲請裁定，否准受刑人之聲請，核無違誤
    ，難謂其指揮執行有何違法不當可言。又受刑人本件聲明異
    議意旨，指摘本院上開裁定所定之應執行刑過重，請求重新
    定應執行刑，而非具體指摘本件執行檢察官有何積極執行指
    揮之違法，或其執行方法有何不當之處，顯與刑事訴訟法第
    484條聲明異議之要件不符。從而，本件聲明異議為無理由
    ，應予駁回。
據上論斷，爰依刑事訴訟法第486條，裁定如主文。
中　　華　　民　　國　　110 　年　　8 　　月　　24 　日
                  刑事第六庭  審判長法  官  張瑛宗
                                    法  官  林坤志
                                    法  官　林逸梅
以上正本證明與原本無異。
如不服本裁定，應於收受本裁定後五日內向本院提出抗告狀。
                                    書記官　施淑華
中　　華　　民　　國　　110 　年　　8 　　月　　24 　日